臺灣屏東地方法院刑事判決　　　　　　　100年度交訴字第1號
公　訴　人　臺灣屏東地方法院檢察署檢察官
被　　　告　蕭百芬
上列被告因過失致人於死案件，經檢察官提起公訴（99年度調偵
字第354 號），被告於準備程序中就被訴事實為有罪之陳述，經
本院告知簡式審判程序之旨，並聽取被告與公訴人之意見後，合
議庭裁定由受命法官獨任進行簡式審判程序，判決如下：
    主  文
蕭百芬犯過失致人於死罪，處有期徒刑伍月，如易科罰金，以新
臺幣壹仟元折算壹日。
    事  實
一、蕭百芬考領有普通重型機車駕駛執照，於民國99年3 月3 日
    下午5 時50分許，騎乘其所有之車牌號碼301-CZF 號重型機
    車( 起訴書誤載為輕型機車) ，沿屏東縣屏東市田中巷由東
    往西方向行駛，行經屏東縣屏東市○○路與田中巷路口時，
    本應注意車輛行駛時，駕駛人應注意車前狀況，隨時採取必
    要之安全措施，且應注意行經無號誌交岔路口，左方車應停
    讓右方車先行，而依當時情形天候為晴、路面乾燥、無缺陷
    ，道路無障礙物，視距良好，並無不能注意之情事，竟疏未
    注意，適有陳東和未戴安全帽且無照騎乘車牌號碼WMR-780
    號輕型機車，沿屏東縣屏東市○○路一段76巷由南往北方向
    行至該處，亦疏未注意車前狀況，兩車因而發生碰撞，陳東
    和並受有頭部外傷併腦挫傷腦出血、右側硬膜上出血等傷害
    ，經送往國仁醫院急救，再轉往高雄長庚紀念醫院，惟於99
    年3 月25日凌晨2 時26分許，仍不治死亡。蕭百芬於本件肇
    事後，在未有偵查犯罪職權之機關或公務員發現前，向前來
    現場處理之警員坦承其為本件肇事人，並接受裁判。
二、案經陳東和之兄陳東原訴由臺灣屏東地方法院檢察署檢察官
    偵查起訴。
    理  由
一、本件被告蕭百芬所犯係死刑、無期徒刑、最輕本刑為3 年以
    上有期徒刑以外之罪，其於本院準備程序中就前揭被訴事實
    為有罪之陳述，經告知簡式審判程序之旨，並聽取其與公訴
    人之意見後，本院認無不得或不宜改依簡式審判程序進行之
    處，爰依刑事訴訟法第273 條之1 第1 項、第284 條之1，
    裁定依簡式審判程序審理，合先敘明。
二、被告蕭百芬對於上揭時、地騎乘上開重型機車，因過失發生
    本件道路交通事故，致被害人陳東和受有前揭嚴重傷害，並
    因而不治死亡之事實，業於警詢、偵查及本院審理時均坦承
    不諱，核與證人及被害人陳東和之兄陳東原、證人即報案人
    劉瑞明於警詢及偵查中所述情節大致相符，並有屏東縣政府
    警察局交通隊處理相驗案件初步調查報告暨報驗書、道路交
    通事故現場圖、道路交通事故調查報告表(一)(二)、長庚醫療財
    團法人高雄長庚紀念醫院( 下稱高雄長庚醫院)99 年3 月10
    日診字第8791號及99 年3月25日診字第E3186 號診斷證明書
    、車牌號碼301-CZF 號重型機車車籍查詢基本資料、現場及
    車損照片14張、臺灣屏東地方法院檢察署99年3 月25日及99
    年3 月29日相驗筆錄、檢驗報告書、99甲字第203 號相驗屍
    體證明書、解剖報告書、陳東和之高雄長庚醫院入院紀錄及
    病歷表、相驗照片24張、法務部法醫研究所99年7 月16日法
    醫李字第0990002036號函暨所檢附鑑定報告書等件( 見相字
    卷第16至18、24、25、27至34、47至52、67至72、74至82
    、103 至106 頁) 在卷可稽，足徵被告上開任意性之自白核
    與事實相符，應堪信為真實。
二、按「汽車行駛時，駕駛人應注意車前狀況，並隨時採取必要
    之安全措施，行至無號誌或號誌故障而無交通指揮人員指揮
    之交岔路口，支線道車應暫停讓幹線道車先行。未設標誌、
    標線或號誌劃分幹、支線道者，少線道車應暫停讓多線道先
    行；車道數相同時，轉彎車應暫停讓直行車先行；同為直行
    車或轉彎車者，左方車應暫停讓右方車先行。」道路交通安
    全規則第94條第3 項、第102 條第1 項第2 款分別定有明文
    。查被告蕭百芬考領有普通重型機車駕駛執照，業據被告於
    本院審理中陳明在卷( 見本院卷第19頁背面) ，其對於上揭
    道路交通安全規定，自應知悉甚詳，且衡之案發時地天候晴
    、路面乾燥、無缺陷、視距良好，此有前開道路交通事故調
    查報告表(一)在卷可憑等情形觀之，並無不能注意之情況；再
    則，本件肇事責任經送臺灣省高屏澎區車輛行車事故鑑定委
    員會鑑定結果亦認：「蕭百芬駕駛重機車行經無號誌路口，
    左方車未讓右方車先行為肇事主因。」等語，亦有該委員會
    99 年11 月24日高屏澎區990961案鑑定意見書1 份（見調偵
    卷第7 頁) 在卷可佐。詎其騎乘上開重型機車，應注意、能
    注意而疏未注意，進而肇致本件交通事故，造成被害人陳東
    和受有上述嚴重傷害因而不治死亡，是被告蕭百芬之過失行
    為與被害人陳東和之死亡結果二者間具有相當因果關係。從
    而，本案罪證明確，被告蕭百芬上開過失致人於死之犯行，
    堪以認定。
三、核被告蕭百芬上開所為，係犯刑法第276 條第1 項之過失致
    人於死罪。又被告於本件車禍發生後，在前述犯行未為有偵
    查犯罪職權之機關或公務員知悉前，當場主動向前來現場處
    理之員警承認其為肇事者而接受裁判等情，有屏東縣政府警
    察局交通警察隊道路交通事故肇事人自首情形紀錄表1 紙（
    見相字卷第66頁）附卷可參，是被告之行為，已符合自首要
    件之規定，應依刑法第62條前段之規定，減輕其刑。爰審酌
    被告蕭百芬騎乘上開重型機車，因疏未注意車前狀況，而與
    被害人陳東和所騎乘之輕型機車發生交通事故，並導致被害
    人陳東和受有前揭嚴重傷害後而不治死亡，造成被害人家屬
    難以彌補之傷痛，所為實屬可議，惟念及其於犯罪後尚知坦
    認犯行，且被害人陳東和無照駕駛輕型機車行經該無號誌路
    口，未注意車前狀況，亦為肇事次因，亦有前開行車事故鑑
    定書附卷可按，足認被害人陳東和對本件交通事故亦有過失
    ，又本件強制責任險部份之賠償，係因被害人陳東和另有大
    陸配偶之因素，致無法順利取得賠償等情，亦經國泰產險之
    保險人員黃伯昌於本院審理時陳述在卷( 見本院卷第18頁背
    面)， 且被告前無犯罪紀錄( 此有臺灣高等法院被告全案紀
    錄表在卷可查) ，暨衡及其智識程度、生活狀況等一切情狀
    ，量處如主文所示之刑，並斟酌其教育程度為大學、家庭經
    濟情況為勉持( 見警詢筆錄受詢問人欄所載) 等情，諭知如
    主文所示之易科罰金折算標準。
據上論斷，應依刑事訴訟法第273 條之1 第1 項、第284 條之1
、第299 條第1 項前段，刑法第276 條第1 項、第62條前段、第
41條第1項前段，刑法施行法第1 條之1 ，判決如主文。
本案經檢察官鍾佩真到庭執行職務。
中    華    民    國   100    年    2     月    14    日
                    交通法庭    法  官  許瑜容
以上正本證明與原本無異。
如不服本判決應於收受本判決送達後十日內向本院提出上訴書狀
，其敘述上訴理由者，並得於提起上訴後十日內向本院補提理由
書狀（均須按他造當事人之人數附繕本）「切勿逕送上級法院」
中    華    民    國   100    年    2     月    14    日
                                書記官  龔惠婷
附錄本判決論罪科刑法條全文：
中華民國刑法第276 條
因過失致人於死者，處2 年以下有期徒刑、拘役或2 千元以下罰
金。
從事業務之人，因業務上之過失犯前項之罪者，處5 年以下有期
徒刑或拘役，得併科3 千元以下罰金。